最高法院刑事判決　　　　　　　　　　　　　　　八十六年度台上字第六七七一號
　　上訴人　臺灣高等法院檢察署檢察官
　　被　告　甲○○
右上訴人因被告殺人未遂案件，不服台灣高等法院中華民國八十四年十一月二十八日
第二審更審判決（八十四年度重上更（四）字第九三號，起訴案號：台灣板橋地方法
院檢察署七十九年度偵字第一一一五九號、八十年度偵字第五三○五號），提起上訴
，本院判決如左：
    主  文
原判決撤銷，發回臺灣高等法院。
    理  由
本件原判決以公訴意旨略以：被告甲○○自民國七十九年間起，因其發明新型可升降
之晾（晒）衣竿之專利權爭議與李漢章頻生糾紛，嗣經李漢章向臺灣板橋地方法院檢
察署提起告訴（七十九年度偵字第一一一五九號），經檢察官偵查終結，認被告涉嫌
詐欺及偽造文書等罪嫌，將被告提起公訴（此部分經判決無罪確定），被告因而對李
漢章懷恨至深，亟欲殺害李漢章以洩恨，遂於八十年四月二十七日凌晨五時二十分左
右，侵入台北縣板橋市○○路二十一巷十四號李漢章住處（無故侵入住宅部分，未據
告訴），持形狀不明之利刃朝熟睡中之李漢章猛砍，造成李漢章上背部裂傷長二十五
公分，胸鎖乳突肌與斜方肌、夾肌均被砍斷，李漢章受創後驚醒大叫，被告一時心中
慌亂，奪門而逃，李漢章經人送醫急救，倖免於死等情，認被告有犯刑法第二百七十
一條第二項、第一項之殺人未遂罪云云。經審理結果，認被告犯罪不能證明，因而維
持第一審諭知被告無罪之判決，駁回檢察官在第二審之上訴；固非無見。惟查：（一
）被害人李漢章受上背部撕裂傷，長約二十五公分及胸鎖乳突肌、斜方肌、夾肌切斷
之傷，有診斷證明書可證，又其近視約六百度，亦經李漢章自述在卷。然李漢章於警
訊稱「我睡在書房，我被人從沉睡中一刀砍在我肩夾骨與頸部之間，……當時那一刀
砍下，我整個人跳起來，就在我面前看到甲○○跑從後門出去，……當時被砍，我很
清醒，意志力很集中，我有近視大約六百度，可是在很近之距離還是看得清楚」（偵
查卷第三頁正反面）。故一般人在睡覺時受他人持刀器殺傷致上背部撕裂傷，長約二
十五公分及胸鎖乳突肌、斜方肌、夾肌切斷之傷之瞬間，是否無法跳起？是否會立刻
喪失意識力而無法辨認週邊之人物？又近視六百度而無戴眼鏡者受上述傷害是否就不
能分辨眼前約一尺距離之人為何人？以上均攸關李漢章之指訴是否真實，非無調查之
必要，原審未經專家鑑定調查，徒憑己見，遽予認定李漢章受上述之傷，又其近視約
六百度而未戴眼鏡，故其指認係遭被告所砍殺，為不足採，尚嫌速斷，有應於審判期
日調查之證據而未予調查之違法。又證人翁明淳於第一審證稱（八十年）四月二十七
日清晨被告在家睡覺，因伊女兒起來小便，伊有去被告房間，被告在睡覺（四時多左
右）等語（一審卷第七十九頁），而於原審前審則證稱八十年四月廿七日上午四時半
到五時伊女兒吵要喝牛奶，伊起來泡牛奶給女兒喝，仍見被告在家睡覺等語（上更(二)
卷第九五至九六頁），先後供詞頗有出入，原判決採信其原審前審時之證詞，認定被
告不可能於同日上午五時廿分許至李漢章住家行兇。然翁明淳係被告之妻，且其於原
審前審作證（八十二年九月二十三日），距本件案發已時隔二年五月，該證言是否出
諸迴護被告﹖原判決捨棄翁明淳在第一審之證言，其故安在，未說明理由，亦有調查
未盡而難昭折服之嫌。（二）科刑判決所認定之事實，與所採用之證據不相適合，即
屬證據上之理由矛盾，按諸刑事訴訟法第三百七十九條第十四款，其判決當然為違背
法令。按被害人李漢章被殺未遂後，即被送至臺大醫院急診，其於臺大醫院急診室第
十五病房受警訊及檢察官偵查中均因無被問及有關其住處有無遭破壞之事，故亦無提
及其住處有無遭破壞之事；然其於檢察官偵查中，曾具狀表示兇嫌甲○○剪斷其家後
窗之鐵條，然後開後門進來等情（偵查卷第五十頁），原判決理由竟記載「李漢章於
警訊及偵查中均未提及其住處即案發現場有任何證物或遭破壞」等語，亦有判決理由
矛盾之違法。上訴意旨指摘原判決不當，非無理由，應認原判決仍有撤銷之原因。
據上論結，應依刑事訴訟法第三百九十七條、第四百零一條，判決如主文。
中      華      民      國    八十六    年      十一    月     二十     日
                              最高法院刑事第一庭
                                  審判長法官  黃  雅  卿
                                        法官  楊  文  翰
                                        法官  陳  正  庸
                                        法官  陳  世  雄
                                        法官  陳  炳  煌
      右正本證明與原本無異
                                              書  記  官
中      華      民      國    八十六    年      十一    月    二十五    日
